【裁判字號】    98,抗,638
【裁判日期】    981225
【裁判案由】    返還擔保金聲明異議
【裁判全文】
臺灣高等法院臺中分院民事裁定  98年度抗字第638號
抗  告  人  甲○○
送達代收人  乙○○
相  對  人  丙○○
送達代收人  丁○○
上列當事人間返還擔保金聲明異議事件，抗告人對於中華民國98
年11月12日臺灣臺中地方法院98年度事聲字第60號所為裁定提起
抗告，本院裁定如下：
    主  文
抗告駁回。
抗告訴訟費用由抗告人負擔。
    理  由
一、按訴訟終結後，供擔保人證明已定20日以上之期間，催告受
    擔保利益人行使權利而未行使，法院應依供擔保人之聲請，
    以裁定命返還其提存物，民事訴訟法第 104條第1項第3款定
    有明文。前開規定，於其他依法令供訴訟上之擔保者準用之
    ，並為同法第106條所明定。查本件相對人於民國（下同）
    98年8月20日略以：其前依原法院97年度簡字第28號判決，
    提供新台幣（下同）559,350元為擔保金，以原法院98年度
    存字第785號提存事件提存在案，上開訴訟已經終結，原法
    院98年度簡上字30號判決相對人敗訴並已確定，且相對人對
    抗告人定20日以上之期間催告行使權利，而抗告人並未於期
    限內行使權利，向原法院聲請返還擔保金。案經原法院司法
    事務官查核後，於同年9月9日以98年度司聲字第1618號裁定
    上開98年度存字第785號提存事件，相對人所提存之擔保金
     559,350元，准予發還。抗告人不服，對之聲明異議。原法
    院略以：相對人主張經查明無誤，依首開規定，相對人即得
    聲請返還擔保金，且相對人函請抗告人在20日期間內行使權
    利，於法無違，催告自屬合法；另抗告人固於98年7月23日
    聲請調解，惟抗告人於收受調解不成立證明書，未於法定期
    間10日起訴，尚難視為自聲請調解時，已經起訴，是抗告人
    遲至98年9月8日起訴主張權利，距98年7月3日收受催告，已
    逾20日，抗告人據此主張相對人尚不得取回擔保金，即無足
    採；再相對人供擔保之提存物，其中107,184元，經抗告人
    聲請執行法院對之強制執行扣押（原法院98年10月14日、20
    日中院彥98司執九字44073號函二份），就該部分相對人聲
    請返還提存物之行為，要難謂非有礙於執行效果，法院自不
    得依相對人之聲請以裁定命返還其系爭提存款。從而，相對
    人就系爭擔保金所得請求返還金額，在452,166元（即5593
    50元－107184元）範圍內，應予准許；至超過上開金額部分
    ，即應駁回，而裁定：「原裁定所命返還擔保金之金額超過
     452,166元部分廢棄（第一項）」、「上開廢棄部分，相對
    人之聲請駁回（第二項）」、「其餘異議駁回（第三項）」
    ，經核於法並無違誤。
二、抗告意旨雖略以：(一)相對人於存證信函內催告抗告人於函
    到「20日內」行使權利，與民事訴訟法第104條第1項第3款
    規定供擔保人需定「20日以上」期間催告之規定不合，應不
    生催告之效力，原裁定認相對人之催告合法，非無商榷餘地
    。(二)抗告人於98年7月3日收受上開催告函後，已於同年月
    23日聲請調解，嗣於調解不成立後之同年9月8日對相對人起
    訴請求損害賠償，故抗告人實已行使權利，並非未行使；且
    抗告人係於司法事務官同年9月9日所為之98年度司聲字第16
    18號裁定之前一日，即已對相對人起訴，參照司法院71年9
    月2日廳民一字第639號函示、最高法院65年台抗字第392號
    判例意旨，法院應不得再裁定准相對人取回擔保金。原裁定
    未察，遽予駁回抗告人之異議，容有未恰云云。惟：(一)按
    我國法律用語稱以上、以下、以內者，乃俱連本數計算，此
    觀刑法第10條第1項、社會秩序維護法第5條等規定自明，是
    民事訴訟法第104條第1項第3款所稱定「20日以上」之期間
    ，自包括20日之本數在內，從而，相對人催告抗告人於「20
    日內」行使權利，與民事訴訟法第104條第1項第3款規定並
    無不合，抗告人謂相對人所為之催告與該規定不合而不生催
    告之效力，顯有誤解。(二)按民事訴訟法第104條第1項第3
    款所謂「受擔保利益人行使權利」，係指向法院起訴（如聲
    請調解或聲請發支付命令）或為與起訴相同效果之訴訟行為
    而言。又當事人聲請調解而不成立，如聲請人於調解不成立
    證明書送達後10日之不變期間內起訴者，視為自聲請調解時
    ，已經起訴；其於送達前起訴者，亦同，為民事訴訟法第41
    9條第3項所明定。依此規定觀之，聲請調解是否與起訴有相
    同效力，應視其是否為強制調解之事件為斷，如係強制調解
    之事件，因非經調解不得起訴，其逕行起訴者，有時應視起
    訴為調解之聲請，其調解不成立者，又視為自聲請調解時已
    經起訴，故此類事件其已在法定期間內聲請調解者，應視為
    有起訴之效力；而在非強制調解之事件，無庸聲請調解即可
    起訴，如債權人不於法院裁定期間內起訴而聲請調解者，即
    不能認為具有起訴之效力（最高法院80年台抗字第413號判
    例、89年度台抗字第248號裁定意旨參照）。是於非強制調
    解之事件，聲請調解後，如調解不成立，若聲請人未於調解
    不成立證明書送達後10日之不變期間內起訴或於送達前起訴
    ，仍不得謂其聲請調解與起訴有同一之效力。查抗告人於98
    年7月3日收受催告後，固於同年月23日聲請調解，惟此並非
    強制調解事件，且嗣已調解不成立，經原法院於同年8月20
    日，核發調解不成立證明書，抗告人於同年8月25日收悉，
    未於10日之不變期間內起訴，揆諸上開說明，尚難視為自聲
    請調解時，已經起訴，是抗告人此之聲請調解，自未該當於
    民事訴訟法第104條第1項第3款之行使權利。再按訴訟終結
    後，受擔保利益人，逾民事訴訟法第104條第1項第3款20日
    以上之期間而未行使其權利時，若在供擔保人向法院為返還
    提存物或保證書之聲請之後，始行使其權利者，仍應認為受
    擔保利益人未在前開期間內行使其權利，供擔保人聲請返還
    所提存之擔保金，即無不合（最高法院72年台抗字第181號
    判例、90年度台抗字第282號、91年度台抗字第108號裁定意
    旨參照）。查本件相對人係於98年8月20日即已遞狀聲請返
    還擔保金，是抗告人雖於原法院司法事務官於同年9月9日裁
    定返還擔保金之前一日即同年9月8日對相對人起訴，然揆諸
    上開說明，仍應認為抗告人未在相對人依民事訴訟法第104
    條第1項第3款所定催告期間內行使其權利，是原法院依相對
    人之聲請，以裁定命返還其擔保金，於法自無不合。至抗告
    人所舉司法院71年9月2日廳民一字第639號函示，並未提及
    供擔保人是否已聲請返還擔保金，而抗告人所舉最高法院65
    年台抗字第392號判例，則係針對法院依民事訴訟法第526條
    規定所定裁定期間所為闡釋，均與本件情形不同，均不足以
    據為有利於抗告人之認定。(三)綜上所述，抗告人指摘原法
    院裁定准許（部份）返還擔保金為不當，並無理由。原裁定
    駁回抗告人之聲明異議，經核於法並無違誤。抗告意旨仍執
    陳詞指摘原裁定不當，求予廢棄，為無理由，應予駁回。
三、據上論結，本件抗告為無理由，爰依民事訴訟法第495條之1
    第1項、第449條第1項、第95條、第78條，裁定如主文。
中    華    民    國    98    年    12    月    25    日
                民事第三庭    審判長法  官  陳照德
                                    法  官  李平勳
                                    法  官  朱  樑
以上正本係照原本作成。
不得再抗告。
                                    書記官  陳妙瑋
中    華    民    國    98    年    12    月    25    日
                                                      Ｓ


司法院資訊處製作；財團法人民間司法改革基金會備份。
